臺灣高雄地方法院民事判決　　　　　　　110年度訴字第491號
原　　　告　陳韋豪　

訴訟代理人　王俊棠　
被　　　告　李政鵬　

上列當事人間請求排除侵害事件，本院於民國110 年11月19日言
詞辯論終結，判決如下：
    主      文
原告之訴駁回。
訴訟費用由原告負擔。
    事實及理由
一、原告主張：兩造均為門牌號碼高雄市○○區○○○路000 巷
    00○00號「歡樂滿屋二期華廈」（下稱系爭大樓）之區分所
    有權人，門牌75號3 樓之2 房屋（下稱A 屋）為被告所有，
    門牌77號3 樓之2 房屋（下稱B 屋）則為伊所有，A 、B 屋
    左右相鄰。被告未經區分所有權人同意，亦未告知系爭大樓
    管理委員會，於民國109 年12月間，在A 屋大門口角落裝設
    針孔攝影機，並以吸塵器作為掩飾，復於110 年3 月間，在
    A 屋大門電子鎖下方及系爭大樓1 樓編號01平面車位角落裝
    設針孔攝影機（後二者以下合稱系爭針孔攝影機），其後伊
    又於110 年8 月間發現被告於系爭大樓2 樓通往3 樓樓梯間
    之緊急照明燈下方裝設針孔攝影機，24小時監視、偷拍伊及
    家人之生活作息，並將拍得之內容向其他住戶傳述，伊因此
    出現焦慮及睡眠障礙，致精神上受有痛苦。被告上開行為，
    不法侵害伊之隱私權，依民法第18條、第184 條第1 項前段
    及第195 條第1 項前段規定，伊得請求被告拆除系爭針孔攝
    影機，並賠償精神慰撫金新臺幣（下同）5 萬元等情，並聲
    明：㈠被告應將系爭針孔攝影機拆除。㈡被告應給付原告5
    萬元。
二、被告則以：伊於109 年5 月間發現A 屋大門門鎖遭人破壞、
    大門上留有腳印，且走道公共區域之垃圾遭人掃入A 屋門縫
    ，為查明係何人所為，始於A 屋大門口角落裝設針孔攝影機
    ，並以吸塵器作為掩飾，藉此蒐證，該針孔攝影機已於110
    年5 月間拆除。又伊雖於110 年3 月間，在A 屋大門電子鎖
    下方及系爭大樓1 樓編號01平面車位角落裝設系爭針孔攝影
    機，惟系爭針孔攝影機均係朝公共區域拍攝，且伊係出於維
    護住家安全之考量而裝設，並非針對原告，難認有何不法侵
    害原告隱私權之情事。其次，系爭大樓2 樓通往3 樓樓梯間
    之緊急照明燈下方並未裝設任何針孔攝影機，原告主張伊於
    該處裝設針孔攝影機，亦與事實不符。原告依侵權行為法律
    關係，請求伊拆除系爭針孔攝影機，並賠償精神慰撫金5 萬
    元，洵屬無據等語，資為抗辯，並聲明：原告之訴駁回。
三、兩造不爭執事項：
㈠、兩造均為系爭大樓之區分所有權人，A 屋為被告所有，B 屋
    為原告所有，A 、B 屋左右相鄰。
㈡、被告於109 年12月間，在A 屋大門口角落裝設針孔攝影機，
    並以吸塵器作為掩飾，該針孔攝影機經被告於110 年5 月間
    拆除。
㈢、被告自110 年3 月間起，在A 屋大門電子鎖下方及系爭大樓
    1 樓編號01平面車位角落裝設系爭針孔攝影機，迄今仍未拆
    除。
㈣、原告於110 年3 月4 日以腳踹A 屋大門及門鎖，致門鎖損壞
    ，其行為所涉毀棄損壞犯行，經本院刑事簡易庭以110 年度
    簡字第2271號判處拘役30日，如易科罰金，以1,000元折算1
    日，原告不服，提起上訴，現由本院刑事庭以110 年度簡上
    字第278 號審理中。
四、本件之爭點為：㈠被告裝設針孔攝影機，有無不法侵害原告
    之隱私權？㈡原告請求被告拆除系爭針孔攝影機，並賠償精
    神慰撫金，有無理由？茲分述如下：
㈠、被告裝設針孔攝影機，有無不法侵害原告之隱私權？
  ⒈按當事人主張有利於己之事實者，就其事實有舉證之責任，
    民事訴訟法第277 條前段定有明文。又依民法第184 條第1
    項前段規定，侵權行為之成立，須行為人因故意過失不法侵
    害他人權利，亦即行為人須具備歸責性、違法性，並不法行
    為與損害間有因果關係，始能成立，且主張侵權行為損害賠
    償請求權之人，對於侵權行為之成立要件應負舉證責任（最
    高法院100 年度台上字第328 號判決意旨參照）。其次，基
    於人性尊嚴與個人主體性之維護及人格發展之完整，並為保
    障個人生活私密領域免於他人侵擾及個人資料之自主控制，
    隱私權固為不可或缺之基本權利，而受憲法第22條所保障，
    惟隱私權之保障仍非絕對，此乃因被害人隱私權之保障可能
    與行為人之自由權產生衝突，故為兼顧人民彼此所具有之基
    本權，自應限於「具合理期待之隱私」受侵犯時，始有以民
    法侵權行為法加以保障、填補損害之必要，倘行為人之行止
    並未侵犯他人可合理期待之隱私，自無須負損害賠償責任。
  ⒉關於原告主張被告於109 年12月間在A 屋大門口角落裝設針
    孔攝影機部分：
  ⑴查原告雖主張依公寓大廈管理條例第7 條第1 項第1 、2 、
    4、5款規定，被告應得區分所有權人同意，並告知管理委員
    會，始得裝設針孔攝影機云云，惟上開規定僅在規範公寓大
    廈共用部分不得獨立使用供做專有部分，且部分共用部分不
    得約定專用部分，而就共用部分之使用予以限制而已，核與
    區分所有權人是否應得其他區分所有權人同意或告知管理委
    員會後，始得裝設針孔攝影機無關，原告此部分之主張，顯
    有誤會。原告雖另提出網路文章，主張針孔攝影機屬專業間
    諜設備，被告不得使用以為拍攝云云（見本院卷二第137 頁
    ），然遍觀該文章係就針孔攝影機拍攝所得之資料有無證據
    能力為論述，亦與被告能否裝設針孔攝影機無關，原告此部
    分之主張，亦有誤會。又現今社會，人民因工作早出晚歸，
    家中無人時間甚長，為安全考量及蒐證不法之必要，於自家
    門口裝設針孔攝影機或其他監視設備以為監視，已非罕見，
    且一般公寓大廈出入人口複雜，並非各樓層均有設置監視器
    ，更有裝設監視設備以維護住家安全之必要，基此，區分所
    有權人於自家門口或停車位等專用部分裝設針孔攝影機，倘
    係朝不特定多數人均得共見共聞之公共區域拍攝，拍攝角度
    未逾越維護住家或專用部分安全之必要範圍，且未擴及於其
    他區分所有權人私人使用之領域，即難認不法侵害其他區分
    所有權人「可合理期待之隱私」。
  ⑵本件被告於109 年12月間，在A 屋大門口角落裝設針孔攝影
    機，並以吸塵器作為掩飾一節，為兩造所不爭執，並有現場
    照片在卷可稽（見本院卷一第45至49頁），堪認屬實。觀諸
    上開針孔攝影機攝得之畫面（見本院卷一第61至65頁），可
    見上開針孔攝影機係朝A 屋大門外走道公共區域拍攝，且角
    度朝向A 屋大門下方，除非他人蹲下，否則僅能攝得他人下
    半身。而上開針孔攝影機雖同時攝得B 屋大門口及門外，然
    此係因A 、B 屋左右相鄰所致，尚難以此而認被告係「對準
    」B 屋大門，而藉此監視或偷拍原告。是自上開針孔攝影機
    裝設之位置、拍攝之角度及範圍觀之，互核兩造自陳其等居
    住之樓層未設置監視器等語（見本院卷二第34頁），足認被
    告自行裝設上開針孔攝影機，僅係為監視A 屋大門外之動靜
    ，尚難認其此舉已逾越維護住家安全之必要範圍，而有不法
    侵害原告隱私權之情事。則原告執前詞主張被告所為不法侵
    害其隱私權云云，即無足取。
  ⒊關於原告主張被告於110 年3 月間，在A 屋大門電子鎖下方
    及系爭大樓1 樓編號01平面車位角落裝設系爭針孔攝影機部
    分：
    查被告自110 年3 月間起，在A 屋大門電子鎖下方及系爭大
    樓1 樓編號01平面車位角落裝設系爭針孔攝影機，迄今仍未
    拆除等情，固為兩造所不爭執，並有現場照片足稽（見本院
    卷一第93至99頁）。然自系爭針孔攝影機攝得之畫面觀之，
    可見裝設於A 屋大門電子鎖下方之針孔攝影機係朝向系爭大
    樓3 樓電梯外之走道公共區域（見本院卷一第41頁），所攝
    得之畫面僅限於A 屋大門外走道與電梯外走道之區域，而未
    及於原告私人使用之領域；裝設於系爭大樓1 樓編號01平面
    車位角落之針孔攝影機則朝向該處由被告使用之車位及被告
    停放之車輛拍攝（見本院卷一第43頁），所攝得之畫面亦僅
    限於該車位及車輛，而不及於其他區分所有權人使用之車位
    或車輛，堪認被告辯稱：系爭針孔攝影機均係朝公共區域拍
    攝，且伊平時要上班，不可能整日在家，因而裝設系爭針孔
    攝影機，藉以維護住家安全，及注意小孩有無從大門跑出去
    ，並非針對原告等語，尚屬非虛。且依原告所陳：系爭針孔
    攝影機均係朝公共區域拍攝，系爭大樓1 樓復為各住戶前往
    搭乘電梯或走樓梯必經之處等語（見本院卷二第33頁），益
    見被告裝設系爭針孔攝影機，係朝不特定多數人得進出之公
    共區域拍攝，而非刻意針對原告。是自上情觀之，被告裝設
    系爭針孔攝影機，其位置及拍攝角度尚屬維護住家或專用部
    分安全所必要，且未侵入原告私人使用之領域，難謂有何不
    法侵害原告之隱私權可言。原告徒以上開公共區域為其日常
    進出必經之處所，即遽謂被告裝設系爭針孔攝影機係針對原
    告，進而主張其隱私權受被告不法侵害云云，要無足取。
  ⒋關於原告主張被告於系爭大樓2 樓通往3 樓樓梯間之緊急照
    明燈下方裝設針孔攝影機部分：
    查原告關此部分之主張，固據其提出現場照片為憑（見本院
    卷二第107 至111 頁），惟上開照片至多僅顯示系爭大樓2
    樓通往3 樓樓梯間之緊急照明燈下方有一孔洞，尚難憑以認
    定該孔洞內確有裝設針孔攝影機，尤其是被告所裝設。原告
    對此未能提出其他證據加以證明，則其以：伊曾於110 年8
    月12日將上開緊急照明燈取下，而被告竟於伊取下當下報警
    ，依照被告先前以吸塵器及拖把掩飾針孔攝影機之手法，伊
    合理懷疑被告裝設針孔攝影機等詞，遽指被告在上開緊急照
    明燈下方裝設針孔攝影機云云，顯係出於主觀臆測，自無足
    取。
  ⒌被告裝設之針孔攝影機，均係朝公共區域拍攝，其拍攝角度
    及範圍尚屬維護住家安全所必要，而未擴及至原告私人使用
    之領域，並無不法侵害原告之隱私權，已如前述，則縱使原
    告主張被告向其他住戶傳述針孔攝影機攝得之內容，並出示
    攝得之畫面一節屬實，亦難認被告所為不法侵害原告之隱私
    權。是原告執此主張被告不法侵害其隱私權云云，亦無足取
    。
  ⒍從而，被告並未在系爭大樓2 樓通往3 樓樓梯間之緊急照明
    燈下方裝設針孔攝影機，其於A 屋大門口角落、A 屋大門電
    子鎖下方及系爭大樓1 樓編號01平面車位角落裝設針孔攝影
    機，及向他人傳述攝得之內容，亦未不法侵害原告之隱私權
    ，堪予認定。
㈡、原告請求被告拆除系爭針孔攝影機，並賠償精神慰撫金，有
    無理由？
    按人格權受侵害時，得請求法院除去其侵害；有受侵害之虞
    時，得請求防止之。前項情形，以法律有特別規定者為限，
    得請求損害賠償或慰撫金。因故意或過失，不法侵害他人之
    權利者，負損害賠償責任。不法侵害他人之身體、健康、名
    譽、自由、信用、隱私、貞操，或不法侵害其他人格法益而
    情節重大者，被害人雖非財產上之損害，亦得請求賠償相當
    之金額。民法第18條、第184 條第1 項前段及第195 條第1
    項前段固分別定有明文。惟查，被告裝設針孔攝影機及傳述
    攝得內容之行為，並未不法侵害原告之隱私權，業據前述，
    則原告依前揭規定，請求被告拆除系爭針孔攝影機，並賠償
    其精神慰撫金5 萬元，於法即屬無據。
五、綜上所述，本件原告依民法第18條、第184 條第1 項前段及
    第195 條第1 項前段規定，請求被告拆除系爭針孔攝影機，
    並給付其5 萬元，為無理由，應予駁回。
六、本件事證已臻明確，兩造其餘攻擊防禦方法及舉證，經審酌
    後均於判決結果不生影響，爰不一一論述，附此敘明。
七、據上論結，本件原告之訴為無理由，依民事訴訟法第78條，
    判決如主文。
中    華    民    國   110    年    12    月    10    日
                  民事第二庭    法  官  林婕妤
以上正本係照原本作成。
如對本判決上訴，須於判決送達後20日內向本院提出上訴狀。如
委任律師提起上訴者，應一併繳納上訴審裁判費。
中    華    民    國   110    年    12    月    10    日
                                書記官  林君燕